臺灣高等法院刑事裁定
111年度聲字第655號
聲明異議人  
即  受刑人  林士維



上列聲明異議人即受刑人因檢察官聲請施以強制戒治案件，對本
院中華民國110年12月14日裁定（110年度毒抗字第1678號）聲明
異議，本院裁定如下：
    主  文
聲明異議駁回。                                       
    理  由
一、聲明異議意旨略以：抗告人即受刑人於民國110年9月1日收
    到臺灣臺北地方檢察署刑事傳票，應於110年9月23日到庭，
    當天裁定需要觀察勒戒，期間為110年9月23日至同年11月22
    日，然觀察勒戒期間抗告人並無觀察勒戒處分執行指揮書，
    直到110年11月22日改戒治處分，數日後裁定強制戒治處分
    執行指揮書送達，抗告人認定臺灣臺北地方檢察署無觀察勒
    戒處分書執行指揮書，已違法在先，故應撤銷強制戒治處分
    並立即釋放，因而拒收強制戒治指揮書云云。　　
二、按受刑人或其法定代理人或配偶以檢察官執行之指揮為不當
    者，得向諭知該裁判之法院聲明異議，刑事訴訟法第484條
    定有明文。本條所稱「諭知該裁判之法院」，乃指對被告之
    有罪判決，於主文內實際宣示其主刑、從刑之裁判而言，若
    判決主文並未諭知主刑、從刑，係因被告不服該裁判，向上
    級法院提起上訴，而上級法院以原審判決並無違誤，上訴無
    理由，因而維持原判決諭知「上訴駁回」者，縱屬確定之有
    罪判決，但因對原判決之主刑、從刑未予更易，其本身復未
    宣示如何之主刑、從刑，自非該條所指「諭知該裁判之法院
    」（最高法院79年台聲字第19號判例意旨參照）。而對於毒
    品危害防制條例所規定之觀察、勒戒及強制戒治等事項所為
    之裁定，乃拘束人身自由之保安處分，雖非屬刑罰，但其既
    係對被告將來之危險性所為拘束其身體、自由等之處置，以
    達教化與治療之目的，為刑罰之補充制度，自與科刑判決有
    同等效力。是被告如對檢察官依該等保安處分裁定之指揮執
    行，認有所不當，自得適用刑事訴法第484條規定為聲明異
    議。惟此聲明異議，仍應依該規定「向諭知該裁判之法院聲
    明異議」，亦即其管轄法院係以對被告於裁定主文內實際宣
    示其保安處分之法院而言。次按執行機關對於審判機關所為
    之裁判，並無審查內容之權，故裁判是否違法，並非執行機
    關所得過問，是聲明異議之對象，應係檢察官之執行指揮行
    為，而非檢察官據以指揮執行之裁判，故刑事訴訟法第484
    條所稱「檢察官執行之指揮不當」，係指檢察官有積極執行
    指揮之違法及其執行方法有不當等情形而言；檢察官如依確
    定判決、裁定指揮執行，即無執行之指揮違法或其執行方法
    不當之可言，至於原確定判決、裁定，是否有認定事實錯誤
    或違背法令之不當，應循再審或非常上訴程序以資救濟，尚
    無對之聲明異議之餘地（最高法院108年度台抗字第79號裁
    定意旨參照）。
三、經查：
  ㈠抗告人即聲明異議人林士維前因施用毒品案件，經臺灣臺北
    地方法院以110年度毒聲字第967號裁定令入戒治處所施以強
    制戒治，聲明異議人不服該裁定提起抗告，經本院以110年
    度毒抗字第1678號裁定駁回抗告確定，並於110年11月19日
    以110年度毒偵字第853號執行指揮書入戒治所戒治，有本院
    被告前案紀錄表在卷可稽。是對聲明異議人諭知為強制戒治
    之法院係為臺灣臺北地方法院，本院僅係維持該法院裁定而
    諭知「抗告駁回」，並未宣示如何之強制戒治等保安處分，
    揆諸首揭說明，自非刑事訴訟法第484條所指「諭知該裁判
    之法院」。是以聲明異議人如對檢察官依臺灣臺北地院所宣
    示強制戒治之指揮執行有所不服，自應向該法院提出聲明異
    議，始屬合法。其向無管轄權之本院聲明異議，於法自有未
    合。
　㈡又聲明異議人以未收到觀察勒戒處分執行指揮書而違法在先
    ，而認後續之強制戒治程序亦為違法等情再事爭執，並非對
    「檢察官執行之指揮不當」聲明異議，非屬刑事訴訟法第48
    4條所定得聲明異議之客體，其執此聲明異議，亦無足取。
  ㈢綜上所述，聲明異議人以本院為諭知強制戒治之法院，向本
    院聲明異議，程序上即非合法，且就未收到觀察勒戒執行指
    揮處分再事爭執，並非刑事訴訟法第484條所定得聲明異議
    之客體，本院亦無從予以審究。是聲明異議人執此聲明異議
    ，為無理由，應予駁回。　
據上論斷，應依刑事訴訟法第486條，裁定如主文。　　
中　　華　　民　　國　　111 　年　　2 　　月　　11　　日
            　　　刑事第十七庭  審判長法　官  鄭水銓
                                      法　官  姜麗君
                                      法　官  黃雅芬
以上正本證明與原本無異。
不得抗告。
                                      書記官  鄭雅云
中　　華　　民　　國　　111 　年　　2 　　月　　14　　日